【裁判字號】    92,簡上,146
【裁判日期】    920818
【裁判案由】    台灣地區與大陸地區人民關係條例
【裁判全文】
臺灣臺北地方法院刑事判決                        九十二年度簡上字第一四六號
    上  訴  人
    即  被  告  丁○○○有限公司
    兼  代表人  甲○○○
    共      同
    選任辯護人  乙○○律師
右列上訴人因違反台灣地區與大陸地區人民關係條例案件，不服本院九十一年度簡字
第二七六七、三Ｏ五八、三七Ｏ二，中華民國九十二年二月十九日第一審簡易判決（
聲請簡易判決處刑案號：九十一年度偵字第七五九八、一Ｏ六七二、一四三一五、一
四八一二、二Ｏ二三九號），提起上訴，本院第二審合議庭判決如左：
    主      文
原判決撤銷。
丁○○○有限公司之代表人，因執行業務違反不得僱用大陸地區人民在臺灣地區從事
未經許可工作之規定，六罪，各科如附表一所示之罰金，應執行罰金新台幣壹拾伍萬
元。
甲○○○連續違反不得僱用大陸地區人民在臺灣地區從事未經許可工作之規定，處有
期徒刑陸月，如易科罰金，以佰元折算壹日，緩刑肆年。
    事      實
一、甲○○○為丁○○○有限公司（位於臺北市○○○路六七巷一五○弄五七號二樓
    ，下稱興正公司）之負責人，明知蕭勇敏、林仁鑾、于子可、陳業全、劉二妮、
    陳學威、王喜榮、戈茶秀均係以探親、探病事由獲准來臺之大陸地區人民，均未
    經許可在臺灣地區工作，為執行興正公司向位於臺北市○○路○段三三號臺北市
    立和平醫院（下稱和平醫院）承攬清潔工程之業務，竟基於違反不得僱用大陸地
    區人民在臺灣地區從事未經許可工作之概括犯意，連續於如附表二所示時間、酬
    勞分六次僱用上開八名大陸地區人民在和平醫院為興正公司從事清潔工作，而分
    別為警於如附表二所示時間在臺北市立和平醫院查獲。
二、案經台北市政府警察局中正第二分局報請台灣台北地方法院檢察署檢察官偵查起
    訴。
    理      由
一、訊據被告甲○○○坦承其為丁○○○公司之負責人，且公司之清潔人員其有負責
    聘僱之事實，惟辯稱：伊最先不知道他們是大陸人士；戈茶秀是他的朋友在做的
    ，她來找他朋友；又台灣地區與大陸地區人民關係條例第十五條第四款所指之「
    僱用」，必須約定一方於一定或不定之期限內為他方服務，他方給付報酬，始足
    謂之為僱用，倘若無報酬之約定或約定無報酬，即不符合僱用之定義，自與犯罪
    之構成要件不相當，關於僱用于子可、林仁鑾部分，依于、林二人在警訊中之供
    述，顯見于、林二人未在和平醫院擔任清潔工作，且綜觀全卷證據資料，並無上
    訴人與于子可、林仁鑾約定之僱傭報酬為若干，亦無上訴人與丁○○○有限公司
    給付報酬與于、林之任何證據，乃原判決竟憑空認定于、林二人不詳之酬勞云云
    ，原判決就此有認定事實不憑證據之違法，及不詳載犯罪事實之違誤。關於僱用
    戈茶秀部分：查民間之工作，並不以公務人員之嚴謹，民間工作因故不能到班時
    ，請他人代班者事所恒有，原判決認公司絕無允許他人代班，此純為法官個人主
    見，有欠客觀。尤有甚者，倘若戈茶秀非代羅小青之班，又豈有不知其受僱公司
    之報酬為若干之理！而綜觀全卷證據資料，亦無上訴人興正公司給付報酬與戈茶
    秀之任何證據，足見違法僱用之構成要件並不相當，乃原判決憑空認定上訴人以
    每日六百元之報酬僱用戈茶秀，原判決就此亦顯有認定事實不憑證據之違法云云
    。
二、經查：
（一）被告甲○○○被訴違法僱用大陸地區人民蕭勇敏、林仁鑾、于子可、陳業全部
      分：
    (1)證人即興正公司僱用之臺灣地區人民劉寬仁於警詢中證稱：伊受僱於興正公司
      之負責人甲○○○擔任清潔工工作，甲○○○安排伊與其他五名員工一同住在
      和平醫院地下室二樓，其中有二、三名是大陸人，都是負責做該醫院之清潔打
      掃工作，伊與同事在該處居住半年多，甲○○○幾乎每天都會到醫院來問領班
      有無問題，工資是每日六百元，甲○○○會在每月月初發現金給員工，蕭勇敏
      、陳業全都是同事，但不認識于子可及林仁鑾等語；證人即和平醫院秘書室辦
      事員夏信權於警詢中證稱：和平醫院地下二樓清潔工室是提供給清潔公司興正
      公司負責管理，曾經看到蕭勇敏、林仁鑾、于子可、陳業全穿載有興正公司字
      樣的背心在和平醫院擔任工作，分別負責急診室、Ａ棟清潔、Ｂ棟清潔及在清
      潔工辦公室接電話。劉寬仁也是在和平醫院擔任清潔工作，在九十年十二月中
      旬就被調到其他地方，並不知道蕭勇敏、林仁鑾、于子可及陳業全為大陸地區
      人民，且在與興正公司簽約時所提供之員工名冊也沒有他們四人的名字等語；
      證人蕭勇敏於警詢中亦證稱：伊為大陸地區人民，於九十年六月三十日持旅行
      證來臺，自九十年七月起受僱於興正公司，每日薪資六百元，且住在和平醫院
      ，伊與警察從和平醫院地下二樓住處帶回之于子可、林仁鑾、陳業全等人不太
      熟等語；證人陳業全於警詢中亦證稱：伊是來臺探親的大陸地區人民，由劉寬
      仁帶到和平醫院地下室工作的，工資是一天六百元，共四人一同工作，伊於九
      十一年一月二十七日在和平醫院地下二樓為警查獲等語；證人即林仁鑾於警詢
      中證稱：伊是大陸地區人民，於九十年十二月七日以探病名義進入臺灣地區等
      語；證人于子可則於警詢中證稱：伊為大陸地區人民，係於八十九年十二月二
      十九日以探病名義進入臺灣地區，被警察查獲時是與林仁鑾一起躺在床上等語
      ，另觀諸臺北市立和平醫院辦理九十年度院舍清潔服務合約書一份在卷可資佐
      證，足認和平醫院確有提供該院地下二樓一間房間供承包清潔工程之被告興正
      公司使用，而被告甲○○○將該房間做為其執行業務非法僱傭大陸地區人民陳
      業全、蕭勇敏、于子可及林仁鑾等清潔工休憩處所等情，堪予認定。雖證人于
      子可及林仁鑾證稱渠等並未在和平醫院工作，只是去找人，然蕭勇敏及夏信權
      業已指證述渠等二人在和平醫院擔任清潔工作並居住在和平醫院地下二樓之清
      潔工休息室明確如上，又被告甲○○○於警訊時經訊問何時僱用于子可、陳業
      全、林仁鑾等人時，係答稱：就（二十六）昨日和平醫院辦尾牙，請來作清潔
      工作的，今（二十七）日是來作善後之清潔工作，一天六百元工資等語（見九
      十一年偵字第七五九八號偵查卷第八頁反面）；而於本院訊問時供稱：九十一
      年一月二十六日和平醫院辦尾牙，他們來做清潔的，我在當天說要僱用他們的
      等語，被告僱用于子可、陳業全、林仁鑾三人之事實業據被告自白在卷，再參
      以證人于子可於警訊時經訊問：當警方至和平醫院地下二樓現場時你在做何事
      ？答稱：我與林仁鑾一起躺在床上等語（見九十一年偵字第七五九八號偵查卷
      第十五頁反面），足認于子可、林仁鑾在和平醫院擔任清潔工作，並居住在和
      平醫院地下二樓之清潔工休息室，證人二人於警訊時所證係至和平醫院地下二
      樓找人一節，顯不足採信。另就被告僱用于子可、陳業全、林仁鑾三人之時間
      起點，雖證人蕭勇敏於警訊時證稱：從伊開始（按係九十年七月間）到和平醫
      院打工開始，于子可、林仁鑾、陳業全三人就住在和平醫院云云，惟查，證人
      林仁鑾係於九十年十二月七日來台，業據證人林仁鑾於警訊時供述在卷，並有
      入出境查詢結果列印資料附卷可稽，則證人蕭勇敏證稱其於九十年七月間開始
      即見林仁鑾住於和平醫院，即與事實不符，此部份即不可採；而被告甲○○○
      於警訊及本院訊問時時經訊問何時僱用于子可等人時，係答稱：九十一年一月
      二十六日和平醫院辦尾牙，當天僱用他們等語；是依現存證據僅足證明被告甲
      ○○○自九十一年一月二十六日起開始一次僱用陳業全、于子可、林仁鑾三人
      。
    (2)至於被告甲○○○所辯其於僱用當時不知該四人為大陸地區人民云云，依據一
      般僱用員工之慣例，雇主必要求應徵工作者提出
      身分、可信度並用做申報公司支出填製薪資表冊及辦理勞工保險及全民健康保
      險等項；再由警詢筆錄中所記載之蕭勇敏為大陸地區江西省人、陳業全為大陸
      地區廣西省浦北縣人、于子可、林仁鑾均為大陸地區福建省羅源縣人，而大陸
      地區人民所說語言，其腔調、口音及用詞遣字均與臺灣地區人民所使用之語言
      顯有不同，聽聞後當知其人之來歷，而無誤認之理，況係由被告甲○○○僱用
      上開四人，上開四人於任職期間又住居在被告興正公司於和平醫院之清潔工休
      息室，竟未識破上開四人均係大陸人民，實與常情有違，且大陸地區人民未經
      許可，不得在臺灣地區工作，業經政府相關單位大力宣導，而電視、廣播對於
      違反前開規定而受處罰案件之報導亦時有所聞，是身為臺灣地區人民，當有不
      得未經許可僱用大陸地區人民在臺灣地區工作之認知，被告上開所辯，顯屬事
      後卸責之詞，不足採信。
（二）被告甲○○○被訴違法僱用大陸地區人民劉二妮部分：
      證人劉二妮之配偶陳坤於警詢中證稱：劉二妮是在九十年八月十三日以團聚為
      由來臺，但因劉二妮每日早出晚歸，伊遂於九十一年五月十日跟蹤劉二妮，發
      現她在和平醫院擔任清潔工作，所以帶警察到和平醫院Ｂ棟六樓查獲正在從事
      清潔工作的劉二妮，伊並未曾在和平醫院工作，且並未領過興正公司的薪水等
      語；證人劉二妮於警詢中證稱：伊為大陸地區人民，並未取得在臺工作許可證
      ，所以用陳坤的
      九十一年五月十日被查獲為止，實際上都是伊上班領薪水，薪水月薪一萬八千
      元是由甲○○○交付的等語，嗣於偵查中則稱：伊受雇於甲○○○，陳坤並沒
      有在工作等語（九十一年七月四日訊問筆錄）；證人即興正公司駐在和平醫院
      領班胡興全則證稱：劉二妮是甲○○○僱用的，伊從九十一年一月二十七日開
      始擔任領班，在一月份有在醫院看到劉二妮，但不知道是否已打工等語，被告
      甲○○○於警詢中尚供稱：不認識陳坤，不知道陳坤的年籍資料等語，並有劉
      二妮在和平醫院從事清潔工作之照片四張在卷可資佐證。雖劉二妮於警詢、偵
      查中就陳坤是否有擔任清潔工一節前後供稱有出入，然劉二妮於偵查中所述與
      陳坤證稱情節相符，而陳坤為七十四歲之男子，劉二妮為三十四歲之女子，二
      人性別、年齡均大不相同，劉二妮並無從冒用陳坤之
      ，且被告甲○○○更不認識陳坤，顯見被告甲○○○係自九十年十月二十日起
      至為警查獲時止，以月薪一萬八千元之薪資僱用未取得在臺工作許可之大陸地
      區人民劉二妮在和平醫院工作，而非僱用陳坤，劉二妮於警詢所稱冒用陳坤身
      分證受僱、證人胡興全於警詢中所稱劉二妮與其先生在九十一年五月一日起在
      和平醫院擔任清潔工及被告甲○○○所辯劉二妮係來代替陳坤工作云云，顯均
      與事實不符，難以採信。
（三）被告甲○○○被訴違法僱用大陸地區人民王喜榮、陳學威部分：
      證人陳學威於警詢中證稱：伊為大陸地區人民，未取得工作證，看報紙前往應
      徵，自九十一年三月一日起由興正公司的老闆僱用在和平醫院負責打掃Ｂ棟二
      、三樓，工作時間為每天早上六點到晚上五點，老闆是女的，約五十多歲，受
      僱時老闆並沒有向伊要證件，伊因為沒有工作證，所以隨便寫個名字「林承德
      」於考勤卡上來打卡等語；證人王喜榮於警詢中證稱：伊為大陸地區人民，以
      探親名義進入臺灣，於九十一年三月二十五日看報紙到和平醫院應徵當清潔工
      ，從早上六點上班到下午四點，中間可以休息三、四小時，是負責醫院Ａ棟六
      樓的清潔，月薪一萬八千元，不知道老闆是誰等語；證人夏信權於警詢中亦證
      稱：於九十一年三月二十六日為警查獲前一個月，就看到陳學威在負責醫院Ｂ
      棟二、三樓的清潔，王喜榮則是在三月二十五日才在醫院Ａ棟看到，甲○○○
      常在下午四、五點到醫院看一下，人員約聘都是由甲○○○負責的，當伊看到
      王喜榮時還有跟被告說若要請大陸人，一定要請有工作證的等語，並有陳學威
      、王喜榮二人身穿興正公司背心從事清潔工作之照片二張及上記載「Ｂ棟二、
      三，林承德」於九十一年三月一日起至九十一年三月二十六日打卡的考勤卡一
      張在卷可資佐證，足證陳學威、王喜榮二人係由被告甲○○○分別於九十年三
      月一日、同年月二十五日所僱用，並非僅係試用不領工資。而被告甲○○○前
      已於九十一年一月二十七日為警查獲違法僱用大陸地區人民蕭勇敏、陳業全、
      于子可及林仁鑾，於九十一年三月間再僱用陳學威、王喜榮之際，豈有不問明
      渠等二人是否為大陸地區人民及是否持有在臺工作許可證等節之理？是被告甲
      ○○○辯稱不知陳學威、王喜榮為大陸地區人民云云，顯屬事後卸責之詞，不
      足採信。
（四）被告甲○○○被訴違法僱用大陸地區人民戈茶秀部分：
      證人戈茶秀於警詢中證稱：伊為大陸地區人民，係以探親名義來臺，自九十一
      年七月一日起至同年月八日來代替臺灣人羅小青工作，負責和平醫院Ｂ棟二、
      三樓的清潔工作，因為知道警察有在注意伊，所以在七月八日後就沒有做了，
      每天早上六、七點到，當全部工作做完，約下午三、四點才離開，考勤卡七月
      一日到七月八日的打卡紀錄是伊打的，並不知道考勤卡上七月九日後的打卡紀
      錄是何人打的，在九十一年七月十六日早上到和平醫院玩，遇到之前認識的另
      外一名清潔工要去找老闆娘，該清潔工將手套、掃把交給伊，畚斗裡面的垃圾
      不是伊掃的，但是被警察在和平醫院Ｂ棟三樓樓梯間被警察拍照，伊電話簿裡
      記載甲○○○的電話，是伊向其他清潔工要的，等拿到工作證在與甲○○○要
      工作等語，證人即戈茶秀配偶姚仁仲於警詢中證稱：伊是最近才知道戈茶秀到
      醫院從事清潔工作，在戈茶秀被警察查獲後，伊拿鑰匙到和平醫院地下室二樓
      員工休息室取回戈茶秀的行李，戈茶秀並沒有申請工作證等語。另參諸現場照
      片三張及考勤卡一張，戈茶秀為警查獲時雙手均戴白色塑膠手套，現場另有裝
      有垃圾之畚斗一個，若如戈茶秀所稱九十一年係其他清潔工有事要離開而將手
      套及畚斗交給伊之情況，則戈茶秀並無需戴上該白色塑膠手套，且戈茶秀為警
      查獲之地點核與其前負責清潔之區域相符，是戈茶秀於九十一年七月十六日為
      警查獲時確實係在從事清潔工作；就考勤卡之來源，戈茶秀業已供述明確係其
      在和平醫院從事清潔工作時所使用，而當時僅被告興正公司承包和平醫院之清
      潔工作，可知扣案之考勤卡確為被告興正公司所使用之考勤卡，又考勤卡上記
      明員工為「戈」、清掃區域為「Ｂ三、二」、九十一年七月一日起至十日有上
      班、下班的打卡紀錄，同年月十一日則僅有上班的打卡紀錄，與戈茶秀姓名及
      負責區域均相符，而無任何關於「羅小青」之記載，是證人戈茶秀所稱其係於
      九十一年七月一日至同年月八日代替他人前往和平醫院工作，顯不足採；本件
      被告甲○○○於偵查中已坦承之前有僱用過戈茶秀幾天，日薪六百元，當天他
      還回來想再做，因為他說他沒錢等語（見九十一年偵字第一七八九九號卷第二
      十四頁反面），審酌前開事證，被告甲○○○自九十一年七月一日起至九十一
      年七月十六日止，以每日六百元之工資，僱用大陸地區人民戈茶秀從事未經許
      可工作之事實，堪予認定。
（五）綜上所述，本件事證業已明確，被告甲○○○、興正公司犯行均堪以認定。
三、查大陸地區人民蕭勇敏、陳業全、于子可、林仁鑾、劉二妮、陳學威、王喜榮及
    戈茶秀八人係由興正公司之負責人甲○○○因執行業務所僱用，因被告興正公司
    為法人，並無犯罪意思，亦無犯罪概括犯意或接續之犯意形成可能，是應依其負
    責人所違法僱用大陸地區人民之次數論其罪數，故核被告甲○○○所為，係違反
    臺灣地區與大陸地區人民關係條例第十五條第四款之規定，而應依同條例第八十
    三條第一項論處，被告興正公司則因其代表人執行業務而違反同條例第十五條第
    四款之規定，而應依同條例第八十三條第四項之規定論以六罪，且六罪間，應分
    論並罰。另按檢察官就犯罪事實一部起訴者，其效力及於全部，刑事訴訟法第二
    百六十七條定有明文，雖本案公訴人並未就被告甲○○○違法僱用陳學威、王喜
    榮及戈茶秀三人部分一併於本案（本案係指九十一年度偵字第七五九八、一○六
    七二、一四八一二號部分，至於公訴人就違法僱用陳學威、王喜榮、戈茶秀部分
    另以九十一年度偵字第一四三一五、一七八九九、二○二三九號就被告甲○○○
    聲請本院簡易判決處刑部分，業經本院另以九十二年度易字第二○四號、九十二
    年度易字第二○五號另判決不受理）聲請簡易判決處刑，惟上開未經一併聲請之
    部分核與本案聲請之部分有連續犯之裁判上一罪關係，爰併與審理。被告甲○○
    ○先後多次犯行，時間緊接，犯罪手法相同，觸犯構成要件相同之罪名，顯係基
    於概括犯意而為，應依連續犯規定論以一罪，並加重其刑。
四、原審對被告丁○○○有限公司及甲○○○予以論罪科刑，雖非無見。惟查，本件
    如前理由欄二所述，依現存證據僅足證明被告甲○○○自九十一年一月二十六日
    起開始，一次僱用陳業全、于子可、林仁鑾三人，原審認定自九十年間起開始僱
    用，即有未洽；又查台灣地區與大陸地區人民關係條例第八十三條第一項、第四
    項規定：違反第十五條第四款或第五款規定者，處二年以下有期徒刑、拘役或科
    或併科新台幣三十萬元以下罰金；法人之代表人、法人或自然人之代理人、受僱
    人或其他從業人員，因執行業務犯前項之罪者，除處罰行為人外，對該法人或自
    然人並科以前項所定之罰金。依前開法條規定，其法定刑係處以新台幣罰金為單
    位，而判決主文第一項就被告丁○○○有限公司部分未以新台幣為單位諭知處罰
    ，亦有違誤。被告上訴意旨否認犯罪，雖無理由，惟原判決既有前揭可議之處，
    即無可維持，應由本院將原判決撤銷改判。爰審酌被告甲○○○之品行、犯罪動
    機、違法僱用大陸地區人民之人數、次數、期間長短、對於臺灣地區勞工就業機
    會所生之危害及被告並無其他前科等情狀，分別量處如主文第二項、第三項所示
    之刑，就被告丁○○○有限公司所量處附表一所示之刑，定其應執行刑如主文第
    二項所示。並就被告甲○○○部分諭知易科罰金之折算標準。又查被告甲○○○
    前未曾受有期徒刑以上刑之宣告，有台灣高等法院被告全國前案紀錄表一紙在卷
    可稽，茲審酌其僱用大陸地區人民係於醫院從事清潔工作，依其僱用之工作地點
    、內容，台灣地區人民對此低薪粗重工作，大都不願屈就，參以被告辯稱因招募
    台灣工人不易，而不得不僱用大陸地區人民等情，且審酌被告前未有前科，經此
    刑之宣告後，應知警惕而無再犯之虞，本院認以暫不執行其刑為適當，予以宣告
    緩刑四年，用啟自新。。
據上論斷，應依刑事訴訟法第四百五十五條之一第一項、第三項、第三百六十九條第
一項前段、第三百六十四條、第二百九十九條第一項前段，台灣地區與大陸地區人民
關係條例第十五條第四款、第八十三條第一項、第四項，刑法第十一條前段、第五十
六條、第四十一條第一項前段、第五十一條第七款、第七十四條第一款，罰金罰鍰提
高標準條例第二條，判決如主文。
本案經檢察官丙○○到庭執行職務。
中      華      民      國    九十二    年      八      月      十八    日
                                    臺灣臺北地方法院刑事第三庭
                                        審判長法  官  李  英  勇
                                              法  官  陳  德  民
                                              法  官  吳  淑  惠
右正本證明與原本無異。
不得上訴。
                                              書記官  林  淑  卿
中      華      民      國    九十二    年      八      月      十九    日
附表一：
┌──┬──────────────────┬────────┐
│編號│  被告負責人所違法僱用大陸地區人民  │   刑度         │
├──┼──────────────────┼────────┤
│一  │  陳業全、于子可、林仁鑾            │   新台幣參萬元 │
├──┼──────────────────┼────────┤
│二  │  蕭勇敏                            │   新台幣伍萬元 │
├──┼──────────────────┼────────┤
│三  │  劉二妮                            │   新台幣伍萬元 │
├──┼──────────────────┼────────┤
│四  │  陳學威                            │   新台幣貳萬元 │
├──┼──────────────────┼────────┤
│五  │  王喜榮                            │   新台幣壹萬元 │
├──┼──────────────────┼────────┤
│六  │  戈茶秀                            │   新台幣貳萬元 │
└──┴──────────────────┴────────┘
附表二：
┌──┬───────────┬─────────────┬──────┐
│編號│ 僱用時間             │ 酬勞（新台幣）、受僱人   │備註        │
├──┼───────────┼─────────────┼──────┤
│一  │ 九十一年一月二十六日 │ 於右開時間一次僱用陳業全 │九十一年一月│
│    │ 起至九十一年一月二十 │ 、于子可、林仁鑾，工資每 │二十七日為警│
│    │ 七日止               │ 日六百元。               │查獲        │
├──┼───────────┼─────────────┼──────┤
│二  │ 九十年七月間某日     │ 以每月一萬八千元及提供在 │九十一年一月│
│    │                      │ 台北市立和平醫院住宿之酬 │二十七日為警│
│    │                      │ 勞僱用蕭勇敏。           │查獲        │
├──┼───────────┼─────────────┼──────┤
│三  │ 九十年十月二十日     │ 以每月一萬八千元之酬勞僱 │九十一年五月│
│    │                      │ 用劉二妮。               │十日為警查獲│
├──┼───────────┼─────────────┼──────┤
│四  │ 九十一年三月一日     │ 以每月一萬八千元之酬勞僱 │九十一年三月│
│    │                      │ 用陳學威。               │二十六日為警│
│    │                      │                          │查獲        │
├──┼───────────┼─────────────┼──────┤
│五  │ 九十一年三月二十     │ 以每月一萬八千元之酬勞僱 │九十一年三月│
│    │ 五日                 │ 用王喜榮。               │二十六日為警│
│    │                      │                          │查獲        │
├──┼───────────┼─────────────┼──────┤
│六  │ 九十一年七月一日     │ 以每日六百元之酬勞僱用戈 │九十一年七月│
│    │                      │ 茶秀。                   │十六日為警查│
│    │                      │                          │獲          │
│    │                      │                          │            │
└──┴───────────┴─────────────┴──────┘
附錄本案論罪科刑法條全文：
臺灣地區與大陸地區人民關係條例第十五條
左列行為不得為之：
一  使大陸地區人民非法進入臺灣地區。
二  招攬臺灣地區人民未經許可使之進入大陸地區。
三  使大陸地區人民在臺灣地區從事未經許可或與許可目的不符之活動。
四  僱用或留用大陸地區人民在臺灣地區從事未經許可或與許可範圍不符
    之工作。
五  居間介紹他人為前款之行為。
臺灣地區與大陸地區人民關係條例第八十三條
違反第十五條第四款或第五款規定者，處二年以下有期徒刑、拘役或科或
併科新台幣三十萬元以下罰金。
意圖營利而違反第十五條第五款規定者，處三年以下有期徒刑、拘役或科
或併科新台幣六十萬元以下罰金。
以犯前項之罪為常業者，處五年以下有期徒刑，得併科新臺幣六十萬元以
下罰金。
法人之代表人、法人或自然人之代理人、受僱人或其他從業人員，因執行
業務犯前三項之罪者，除處罰行為人外，對該法人或自然人並科以前三項
所定之罰金。但法人之代表人或自然人對於違反之發生，已盡力為防止行
為者，不在此限。


司法院資訊處製作；財團法人民間司法改革基金會備份。
